臺灣高等法院臺中分院刑事判決
111年度上訴字第47號
上  訴  人  
即  被  告  王梓銘


指定辯護人  本院公設辯護人 郭博益 
上列上訴人因毒品危害防制條例案件，不服臺灣臺中地方法院11
0年度訴字第935號中華民國110年11月17日第一審判決（起訴案
號：臺灣臺中地方檢察署110年度偵字第1034號），提起上訴，
本院判決如下：
    主  文
上訴駁回。
    犯罪事實
一、王梓銘明知4-甲基甲基卡西酮(4-methylmethcathinone、Me
    phedrone、4-MMC)為毒品危害防制條例第2條第2項第3款所
    規定之第三級毒品，依法不得販賣，竟與真實姓名年籍不詳
    、綽號「阿楠」之成年男子，共同基於意圖營利而販賣前開
    第三級毒品毒咖啡包之犯意聯絡，先由王梓銘於民國109年1
    2月下旬某日，以其所有之IPHONE11手機在抖音網路平臺上
    以「噢」之暱稱張貼內容：「臺中(飲料圖示)有感甜甜價(
    圖示)快點跟我聯繫」等字樣，暗示販賣含有上開毒品成分
    之毒咖啡包之廣告訊息，適警方於109年12月27日執行網路
    巡邏勤務時，發現上開訊息，乃佯裝買家與王梓銘聯繫，經
    王梓銘與佯裝買家之員警聯絡欲購買之毒咖啡包數量、金額
    後，即請佯裝買家之員警加入「阿楠」使用之微信帳號（微
    信暱稱「發」），由「阿楠」與佯裝買家之員警進行商議後
    ，達成以新臺幣(下同)2000元購買毒咖啡包5包，並約定交
    易之時間、地點。其後，「阿楠」即於109年12月27日22時
    許，在臺中市沙鹿區靜宜大學外商圈某便利商店外，將毒咖
    啡包5包及供聯繫販毒用之IPHONE6S手機1支交予王梓銘，由
    王梓銘出面交付毒品並收取價金，約定王梓銘於交易完成後
    ，可獲得500至600元之報酬。嗣於109年12月28日12時32分
    許，王梓銘在臺中市○○區○○路000號旁，與佯裝買家之員警
    進行交易之際，為警當場查獲而未得逞，經警扣得含第三級
    毒品之毒咖啡包5包、IPHONE6S（IMEI：000000000000000）
    及IPHONE11（IMEI：000000000000000，含SIM卡1張）手機
    各1支、佯裝買家之員警交付之購毒款項2000元（查獲後已
    發還予員警）。
二、案經桃園市政府警察局大園分局報告臺灣臺中地方檢察署檢
    察官偵查起訴。
    理    由
壹、證據能力部分：
、按刑法上所謂陷害教唆，係指行為人原無犯罪之意思，純因
    具有司法警察權者之設計誘陷，以唆使其萌生犯意，待其形
    式上符合著手於犯罪行為之實行時，再予逮捕者而言。此種
    「陷害教唆」，因行為人原無犯罪之意思，具有司法警察權
    者復伺機逮捕，係以不正當手段入人於罪，尚難遽認被陷害
    教唆者成立犯罪。至刑事偵查技術上所謂之「釣魚」者，則
    指對於原已犯罪或具有犯罪故意之人，司法警察於獲悉後為
    取得證據，以設計引誘之方式，佯與之為對合行為，使其暴
    露犯罪事證，待其著手於犯罪行為之實行時，予以逮捕、偵
    辦者而言。後者因犯罪行為人主觀上原即有犯罪之意思，倘
    客觀上又已著手於犯罪行為之實行時，自得成立未遂犯，與
    「陷害教唆」情形迥然有別。「釣魚」因屬偵查犯罪技巧之
    範疇，並未違反憲法對於基本人權之保障，且於公共利益之
    維護有其必要性，故依「釣魚」方式所蒐集之證據資料，非
    無證據能力（最高法院101年度台上字第3253號刑事判決參
    照）。查本案係警方先在抖音網路平臺發現上訴人即被告王
    梓銘（下稱被告）以「噢」之暱稱，張貼內容為「臺中(飲
    料圖示)有感甜甜價(圖示)快點跟我聯絡」等字樣，進而與
    被告聯繫，被告於著手販賣毒品時遭警查獲，足認被告刊登
    所稱之「臺中(飲料圖示)」，確係指毒咖啡包無訛。是該等
    販毒訊息中，確有表達欲向不特定網友販售毒咖啡包之犯意
    ，警方據以傳訊佯稱購毒，並進一步磋商交易細節，警方之
    偵查手段，乃偵查犯罪技巧之運用，並非警方設計誘陷，以
    唆使被告萌生犯意，自非陷害教唆。是以，警方因釣魚之偵
    查技巧蒐證，因此所得之本案證據，自有證據能力，合先敘
    明。　
二、又按被告以外之人於審判外之陳述，雖不符刑事訴訟法第15
    9條之1至第159條之4之規定，而經當事人於審判程序同意作
    為證據，法院審酌該言詞陳述或書面陳述作成時之情況，認
    為適當者，亦得為證據；又當事人、代理人或辯護人於法院
    調查證據時，知有第159條第1項不得為證據之情形，而未於
    言詞辯論終結前聲明異議者，視為有前項之同意，刑事訴訟
    法第159條之5定有明文。經查，本判決以下所引用被告以外
    之人於審判外之書面陳述，業經本院於審理時予以提示並告
    以要旨，檢察官、被告及辯護人均未於言詞辯論終結前聲明
    異議（見本院卷第59至61頁），本院審酌上開證據作成時之
    情況，尚無違法取證或不當之情形，復與本案之待證事實間
    具有相當之關聯性，以之作為證據應屬適當，揆諸上開規定
    ，應認均具有證據能力。
三、另按傳聞法則乃對於被告以外之人於審判外之言詞或書面陳
    述而為之規範。本判決以下引用之非供述證據，無刑事訴訟
    法第159 條第1 項規定傳聞法則之適用，因與本案待證事實
    具有關聯性，且無證據證明係公務員違法取得之物，依法自
    亦得作為本案證據。
貳、實體部分：
一、認定犯罪事實所憑之證據及理由：
　㈠上開犯罪事實，業據被告於警詢、偵查、原審準備程序、審
    理及本院審理時均坦承不諱（見偵卷第32至35、122至124、
    141至142頁、原審卷第55、103至104頁、本院卷第62至63頁
    ），並有員警職務報告、桃園市政府警察局大園分局搜索扣
    押筆錄、扣押物品目錄表、贓物領據、抖音留言擷圖、抖音
    及微信對話紀錄擷圖、現場及扣押物照片、扣案IPHONE6S、
    IPHONE11手機通聯記錄等件在卷可稽（見偵卷第27、57至63
    、81至92、113至117頁），復有扣案之毒咖啡包5包、IPHON
    E6S及IPHONE11（含SIM卡1張）手機各1支等物可資佐證。而
    扣案之毒咖啡包5包，經内政部警政署刑事警察局抽樣1包鑑
    驗，檢出有4-甲基甲基卡西酮第三級毒品（5包驗前總淨重
    共約27.89公克，取淨重1.30公克鑑定用罄，推估驗前總純
    質淨重約0.83公克），有内政部警政署刑事警察局110年1月
    26日刑鑑字第1098042977號鑑定書在卷足佐（見偵卷第155
    頁），可認被告前開任意性自白與事實相符，足以採信。
　㈡按販賣毒品者，其主觀上須有營利之意圖，且客觀上有販賣
    之行為，即足構成，至於實際上是否已經獲利，則非所問（
    最高法院93年度台上字第1651號刑事判決參照）。我國查緝
    毒品之施用或販賣一向執法甚嚴，對於販賣毒品者尤科以重
    度刑責，又販賣毒品既係違法行為，當非可公然為之，亦無
    公定價格，且容易分裝並增減分量，而每次買賣之價量，可
    能隨時依雙方關係深淺、資力、需求量及對行情之認知、來
    源是否充裕、查緝是否嚴謹、購買者被查獲時供述購買對象
    之可能風險之評估等情形，而異其標準，非可一概而論，是
    販賣之利得，誠非固定，除非經行為人詳細供出各次所販賣
    之毒品之進價及售價，且數量俱臻明確外，實難查得其交易
    實情，且販賣毒品係重罪，且毒品量微價高，取得不易，若
    非有利可圖，一般人當無甘冒重度刑責而提供毒品給他人可
    能，是其販入之價格必較售出之價格低廉，而有從中賺取買
    賣價差或量差牟利之意圖及事實，應屬合理之認定，縱使販
    賣之人從價差或量差中牟利方式雖異，其意圖營利之非法販
    賣行為，均屬有償行為。查被告本案出面交易毒咖啡包，如
    順利完成，可自綽號「阿楠」之成年男子處獲得500至600元
    之報酬等情，業據被告於警詢、偵訊及本院審理時自承在卷
    （見偵卷第33、122頁、本院卷第63頁），顯見被告係基於
    獲取個人利益之目的而為本案犯行，其主觀上具有營利意圖
    ，應堪認定。
　㈢綜上所述，本案事證明確，被告上揭犯行堪予認定，應依法
    論科。
二、論罪科刑：
　㈠查被告以手機在抖音網路平臺上張貼暗示販賣含有上開毒品
    成分之毒咖啡包之廣告訊息，嗣員警佯裝買家與被告聯繫欲
    購買毒咖啡包之數量及金額後，由綽號「阿楠」之成年男子
    與佯裝買家之員警約定交易之時間及地點，再由被告出面交
    付毒品並收取價金時，為警當場查獲而未得逞。是核被告所
    為，係犯毒品危害防制條例第4 條第6 項、第3項之販賣第
    三級毒品未遂罪。被告與綽號「阿楠」之成年男子，就本案
    犯罪之實行，有犯意聯絡及行為分擔，應論以共同正犯。
　㈡又被告基於販賣之目的而持有前開含有第三級毒品成分之毒
    咖啡包，與意圖販賣而持有第三級毒品罪之構成要件該當，
    且分別與販賣第三級毒品罪具有法條競合之適用，而擇法定
    刑較重之販賣罪處罰，該意圖販賣而持有之輕罪僅係被重罪
    吸收而不另論罪(最高法院101年度第10次刑事庭會議決議參
    照)。是被告意圖販賣而持有第三級毒品之低度行為，為販
    賣未遂之高度行為所吸收，不另論罪。又扣案之毒咖啡包5
    包，經送内政部警政署刑事警察局鑑驗結果，檢出4-甲基甲
    基卡西酮第三級毒品成分，推估驗前總純質淨重約0.83公克
    乙情，有内政部警政署刑事警察局110年1月26日刑鑑字第10
    98042977號鑑定書在卷足佐（見偵卷第155頁）。是被告所
    持有販賣未遂之第三級毒品，尚未達毒品危害防制條例第11
    條第5項規定處罰持有第三級毒品純質淨重5公克以上之標準
    ，故尚不生持有之低度行為，為販賣未遂之高度行為所吸收
    之關係，附此說明。
　㈢另被告前因詐欺等案件，經本院以106年度聲字第1168號裁定
    應執行有期徒刑3年1月確定，入監執行後於108 年4月1日縮
    短刑期假釋出獄，至109 年2 月15日縮刑期滿未經撤銷而執
    行完畢，有臺灣高等法院被告前案紀錄表在卷可稽。被告於
    有期徒刑執行完畢後5 年內，再因故意犯本案有期徒刑以上
    之罪，為累犯，衡酌被告上開科刑紀錄，與本案之罪質雖不
    相同，惟均屬故意犯罪，且被告於前案入監及假釋期滿未經
    撤銷執行完畢後7個月即再犯本案之罪，顯見前案之徒刑對
    被告並未生警惕作用，其對於刑罰之反應力顯然薄弱，暨本
    案被告犯行分別符合刑法第25條第2項未遂、毒品危害防制
    條例第17條第2項偵審自白等減刑規定（詳如下述）等情，
    是被告並無司法院釋字第775 號解釋意旨所指個案應量處最
    低法定刑，又無法適用刑法第59條減輕其刑，而應依此解釋
    意旨裁量不予加重最低本刑，是認本案並無未處以法定最低
    本刑即有違罪刑相當原則之情形，縱加重最低法定本刑亦無
    過苛，爰依刑法第47條第1 項規定，加重其刑。
　㈣被告已著手於販賣毒品犯行，惟因喬裝員警並無實際買受毒
    品之真意，事實上亦未真正完成毒品買賣，自未生販賣毒品
    予他人之犯罪結果，係屬未遂犯，審酌本案犯罪所生危害較
    既遂為輕，爰依刑法第25條第2項規定減輕被告之刑。再按
    犯毒品危害防制條例第4條至第8條之罪於偵查及歷次審判中
    均自白者，減輕其刑，毒品危害防制條例第17條第2項定有
    明文。被告就本案販賣第三級毒品未遂犯行，於警詢、偵訊
    、原審及本院審理中均坦承不諱，業如前述，自應依上開規
    定減輕被告之刑。被告同時具有加重及減輕事由，應依刑法
    第71條規定，先加後遞減其刑。
　㈤復按毒品危害防制條例第17條第1項所謂供出毒品來源，因而
    查獲其他正犯或共犯者，減輕或免除其刑，係指具體提供毒
    品來源之資訊，使調查或偵查犯罪之公務員知悉而對之發動
    調查或偵查，並據以破獲者而言（最高法院101年度台上字
    第713號刑事判決要旨參照）。查被告固陳稱本案毒品來源
    為綽號「阿楠」之成年男子，惟被告僅知「阿楠」之綽號，
    無其真實姓名年籍資料及聯絡方式，亦只提供不完整之車號
    ，又其供述「阿楠」轉賣毒品之時間並無相關監視器畫面佐
    證，致無法續查「阿楠」之真實身分，故本件並未因被告之
    供述而查獲毒品上手，此有臺灣臺中地方檢察署110年8月19
    日中謀檢玉110偵1034字第1109079712號函、桃園市政府警
    察局大園分局110年8月17日園警分刑字第1100026276號函暨
    所附警員職務報告各1份在卷可考（見原審卷第75至79頁）
    。堪認本案並未因被告之供述而查獲其毒品來源，核無毒品
    危害防制條例第17條第1項「供出毒品來源」並「因而查獲
    其他正犯或共犯」之減輕或免除其刑之適用。
　㈥末按量刑固屬法院自由裁量之職權，然仍應受比例、罪刑相
    當原則等法則之拘束，並非可恣意為之，致礙及公平正義之
    維護，必須兼顧一般預防之普遍適應性與具體個案特別預防
    之妥當性，始稱相當。而刑法第59條之酌量減輕其刑，必須
    犯罪有特殊之原因，在客觀上足以引起一般人之同情，認為
    即予宣告法定低度刑期仍嫌過重者，始有其適用，至於犯罪
    後之態度等情狀，僅可為法定刑內從輕科刑之標準，不得據
    為酌量減輕之理由（最高法院77年度台上字第4382號刑事判
    決意旨可參）。被告明知第三級毒品係法律嚴格禁止販賣之
    違禁物，染毒更可能令人捨身敗家，竟甘冒重典，而為上開
    販賣第三級毒品未遂犯行，其行為對於國人身心健康及社會
    秩序實已造成潛在之危險性，危害社會治安不可謂為不嚴重
    ，被告行為之犯罪情狀難認有可憫恕之情形，而在客觀上足
    以引起一般人同情，亦無宣告法定最低度刑仍嫌過重之情況
    ，至被告之犯罪情節與犯罪後態度僅得作為法定刑內從輕量
    刑之依據，但仍無解於行為時之惡性。被告本案所犯，次數
    固僅1次、數量亦非多，然本案已得依刑法第25條第2 項、
    毒品危害防制條例第17條第2 項規定遞減輕其刑，業如前述
    ，被告累犯加重其刑再依法遞減其刑後，難認有何量處最低
    本刑猶嫌過重之情堪憫恕情狀存在，且該法定刑所得宣告之
    範圍，亦應已足區隔不同之行為人及犯罪類型。從而，本院
    認被告所犯販賣第三級毒品未遂犯行，依一般國民社會感情
    ，對照其可判處之刑度，難認有情輕法重而有顯可憫恕之處
    ，即無從依照刑法第59條規定，酌減其刑。
三、原審以被告所為事證明確，適用毒品危害防制條例第4 條第
    3 項、第6 項、第17條第2 項、第19條第1項，刑法第11條
    、第28條、第25條第2 項、第47條第1項、第38條第1項等規
    定， 並以行為人責任為基礎，審酌被告無視國家禁絕毒品
    之禁令，竟仍意圖營利而以2000元之價格販賣第三級毒品，
    惟經誘捕查獲而未遂之犯罪手段、所生危害，暨其始終坦承
    犯行之犯後態度，及其於法院審理自陳之智識程度、經歷、
    素行等一切情狀，量處有期徒刑1年10月，且就沒收部分說
    明如下：
　㈠按違禁物，不問屬於犯罪行為人與否，沒收之。刑法第38條
    第1 項定有明文。查扣案之毒咖啡包5包（原審判決僅記載
    「驗前總淨重約27.89公克」，本院補充「取其中淨重1.30
    公克鑑定用罄，推估驗前總純質淨重約為0.83公克」），經
    内政部警政署刑事警察局抽樣1包鑑驗，檢出有4-甲基甲基
    卡西酮第三級毒品成分，有前開鑑定書在卷可佐（見偵卷第
    155頁），業如前述，是扣案之含第三級毒品毒咖啡包5包（
    按包裝毒品之包裝袋，係供包裝毒品之用，與毒品間尚難析
    離，故一併視為違禁物，茲由本院補充說明之），均屬違禁
    物，爰依前揭規定宣告沒收之。
　㈡又按犯第4條至第9條、第12條、第13條或第14條第1項、第2
    項之罪者，其供犯罪所用之物，不問屬於犯罪行為人與否，
    均沒收之。毒品危害防制條例第19條第1 項定有明文。查扣
    案IPHONE6S（IMEZ000000000000000）及IPHONE11（IMEZ000
    000000000000，含SIM卡1張）手機各1支，均係供被告用以
    與購毒者聯絡之用，業經被告供承在卷，從而，上開手機均
    屬被告販賣第三級毒品所用之物，均應依毒品危害防制條例
    第19條第1項規定予以宣告沒收。
　㈢扣案之現金2000元，乃員警所有而交給被告喬裝購毒之用，
    並非被告所有之物，亦經發還給該員警領回，有贓物領據（
    見偵卷第63頁）可憑，是自不得宣告沒收。
四、經核原審判決上開認事用法均無違誤，量刑及對扣案毒品及
    行動電話均諭知沒收，亦稱妥適。被告雖執量刑過重及請求
    依刑法第59條規定酌減其刑等語提起上訴，惟按刑之量定，
    為求個案裁判之妥當性，法律固賦予法院裁量權，但此項裁
    量權之行使，除應依刑法第57條規定，審酌行為人及其行為
    等一切情狀，為整體之評價，並應顧及比例原則與平等原則
    ，使罪刑均衡，輕重得宜，以契合社會之法律感情。又刑法
    第59條規定之酌量減輕其刑，必須犯罪另有特殊之原因與環
    境，在客觀上足以引起一般同情，認為即使予以宣告法定最
    低度刑，猶嫌過重者，始有其適用。此所謂法定最低度刑，
    固包括法定最低本刑；惟遇有其他法定減輕之事由者，則應
    係指適用其他法定減輕事由減輕其刑後之最低度刑而言。倘
    被告別有法定減輕事由者，應先適用法定減輕事由減輕其刑
    後，猶認其犯罪之情狀顯可憫恕，即使科以該減輕後之最低
    度刑仍嫌過重者，始得適用刑法第59條規定酌量減輕其刑（
    最高法院 100年度台上字第744號刑事判決意旨參照）。查
    政府管制毒品之立法目的，在防制毒品對社會之危害，維護
    國民身心健康，而本件被告自身染有毒癮，深知第三級毒品
    危害身心健康甚鉅，竟仍貪圖利益，以通訊軟體為兜售訊息
    之聯繫，使現今通訊軟體廣為普及之民情下，各年齡層之人
    均有可能接觸而陷入施用毒品之惡習，其危害程度非輕，本
    不宜過度輕縱；另毒品危害防制條例關於販賣第三級毒品罪
    ，其法定最低度之刑為有期徒刑7年，是原審法院先依刑法
    第47條第1項累犯規定加重其刑後，再依刑法第25條第2項、
    毒品危害防制條例第17條第 2項遞予減輕，並說明不得再予
    適用刑法第59條酌減，復敘述其科刑所憑之依據，綜合各節
    ，所量處之刑度已屬低度量刑，復查無有何違反公平正義之
    情，被告所執原審判決量刑過重及請求依刑法第59條規定酌
    減其刑為由提起上訴，自無可採，其上訴無理由，應予駁回
    。
據上論斷，應依刑事訴訟法第368條，判決如主文。
本案經檢察官陳建文提起公訴，檢察官陳幸敏到庭執行職務。 
中　　華　　民　　國　　111 　年　　1 　　月　　28　　日
           刑事第六庭    審判長法　官  張  靜  琪
                               法  官  鍾  貴  堯  
 　　　　　　　　 　　　　　   法　官  劉  柏  駿
                   
以上正本證明與原本無異。     
如不服本判決應於收受送達後20日內向本院提出上訴書狀，其未
敘述上訴理由者，並得於提起上訴後20日內向本院補提理由書（
均須按他造當事人之人數附繕本）「切勿逕送上級法院」。因疫
情而遲誤不變期間，得向法院聲請回復原狀。

                               書記官  許  美  惠
　　　　　　　　　
中　　華　　民　　國　　111 　年　　1 　　月　　28　　日
附錄論罪科刑法條
毒品危害防制條例第4條
製造、運輸、販賣第一級毒品者，處死刑或無期徒刑；處無期徒
刑者，得併科新臺幣三千萬元以下罰金。
製造、運輸、販賣第二級毒品者，處無期徒刑或十年以上有期徒
刑，得併科新臺幣一千五百萬元以下罰金。
製造、運輸、販賣第三級毒品者，處七年以上有期徒刑，得併科
新臺幣一千萬元以下罰金。
製造、運輸、販賣第四級毒品者，處五年以上十二年以下有期徒
刑，得併科新臺幣五百萬元以下罰金。
製造、運輸、販賣專供製造或施用毒品之器具者，處一年以上七
年以下有期徒刑，得併科新臺幣一百五十萬元以下罰金。
前五項之未遂犯罰之。